臺灣高等法院臺南分院刑事判決
上　訴　人　臺灣臺南地方法院檢察署檢察官
被　　　告　己○○
上列上訴人因被告偽造文書案件，不服臺灣臺南地方法院96年度
訴字第1158號中華民國96年10月15日第一審判決（起訴案號：臺
灣臺南地方法院檢察署96年度偵字第12260號），提起上訴，本
院判決如下：
    主      文
原判決撤銷。
己○○行使偽造私文書，足以生損害於公眾及他人，處有期徒刑
陸月，如易科罰金，以銀元參佰元 (即新台幣玖佰元)折算壹日
，減為有期徒刑參月，如易科罰金，以銀元參佰元 (即新台幣玖
佰元)折算壹日。
    事      實
一、己○○因其配偶郭保德於民國 (下同)94年3月15日死亡，遂
    於94年3月28日連同子女郭岱侖、郭小英及郭庭伊等人向臺
    灣臺南地方法院聲請拋棄繼承，嗣因臺灣臺南地方法院於94
    年4月13日發函要求具狀補正下順位繼承人業已收受拋棄繼
    承權通知書之證明，己○○明知當時郭保德之母親郭蔡玉燕
    已因病意識模糊，住進臺南縣私立惠群老人養護院中，竟於
    94年4月18日，先向郭保德之兄戊○○借得其所保管之郭蔡
    玉燕印章1枚，復於94年4月25日，至臺南市議員李文正服務
    處，委請不知情之該服務處人員陳玫璇，冒用郭蔡玉燕名義
    ，偽造拋棄繼承收到證明書1紙，並將郭蔡玉燕印章交由陳
    玫璇在上開證明書上蓋印，己○○復於同日，將上開偽造之
    郭蔡玉燕拋棄繼承收到證明書1紙具狀陳報行使於法院，經
    臺灣臺南地方法院於94年4月26日收狀，足以生損害於郭蔡
    玉燕及法院對於拋棄繼承案件審理之正確性。
二、案經郭蔡玉燕之子女乙○○、戊○○、丙○○、甲○○及丁
    ○○訴請臺灣臺南地方法院檢察署檢察官偵查起訴。
    理       由
一、上開犯罪事實，業據被告己○○於原審及本院審理中坦承不
    諱，核與被害人蔡玉燕之子女乙○○、戊○○、丙○○、甲
　　○○及丁○○指訴情節相符，並有拋棄繼承通知書附卷足憑
  　（見臺灣臺南地方法院九十四年度繼字第四九一號影本），
    是本件被告自白與事實相符，自可採為證據，其罪證明確，
    犯行堪以認定。
二、核被告己○○所為，係犯刑法第216條、第210條之行使偽造
    私文書罪。其指使不知情之陳玫璇冒用被害人郭蔡玉燕名義
    ，偽造拋棄繼承收到證明書，為間接正犯。又其偽造私文書
    之低度行為，為行使之高度行為所吸收，不復另論。
三、原審予以論罪科刑，並量處有期徒刑六月，減為有期徒刑三
    月，緩刑三年，固非無見。惟查：本件被告己○○與其子女
    於拋棄繼承時理應告知次順序之繼承人，而被告明知被繼承
    人有債務，既然要補正通知次順序之繼承人，依常理而言，
    即應讓次順序之繼承人知悉伊等已拋棄繼承，以免損害次順
    序繼承之權益，被告因未對次順序之繼承人實際通知，致造
    成次順序之繼承人之損害，迄今仍未對被害人做合理之賠償
    ，惟原審仍對被告諭知緩刑，即未洽。檢察官依告訴人之請
    求上訴，亦執此指摘原判決量刑過輕不當，為有理由，自應
　　由本院將原判決撤銷改判。爰審酌被告犯罪之動機、目的、
    手段，犯罪時所受之刺激及其品性、生活狀況、智識程度、
    犯罪所生之損害，及犯罪後態度等一切情狀，量處如主文第
    二項所示之刑，併諭知如易科罰金之折算標準。
四、刑法新舊法比較：
　　被告行為時之刑法第四十一條第一項前段規定：「犯最重本
 　 刑為五年以下有期徒刑以下之刑之罪，而受六個月以下有期
    徒刑或拘役之宣告，因身體、教育、職業、家庭之關係或其
    他正當事由，執行顯有困難者，得以一元以上三元以下折算
 　 一日，易科罰金。」參酌被告行為時之易科罰金折算標準，
    應依罰金罰鍰提高標準條例廢止前第二條規定，就其原定數
    額提高為一百倍折算一日，則本件被告行為時之易科罰金折
    算標準，應以銀元三百元折算一日，經折算為新臺幣後，應
    以新臺幣九百元折算為一日。而九十五年七月一日修正公布
    施行之刑法第四十一條第一項前段則規定：「犯最重本刑為
    五年以下有期徒刑以下之刑之罪，而受六個月以下有期徒刑
    或拘役之宣告者，得以新臺幣一千元、二千元或三千元折算
    一日，易科罰金。」比較修正前後之易科罰金折算標準，亦
    以九十五年七月一日修正公布施行前之規定較有利於被告，
    應依刑法第二條第一項前段規定，適用修正前刑法第四十一
    條第一項前段及罰金罰鍰提高標準條例廢止前第二條規定，
    諭知其折算標準。
五、又被告犯罪之時間，係在九十六年四月二十四日之前，合於
    依中華民國九十六年罪犯減刑條例所定減刑條件，應依該條
    例減其宣告刑二分之一如主文所示，並諭知如易科罰金之折
    算標準。
據上論結，應依刑事訴訟法第369條第一項前段、第364條、第29
9條第一項前段，刑法第2條第1項、第216條、第210條、第41條(
修正前)，中華民國96年罪犯減刑條例第2條第1項第3款、第7條
第1項、第9條，刪除前罰金罰鍰提高標準條例第2條，判決如主
文。
本案經檢察官李傳來到庭執行職務。
中　　華　　民　　國　　96　　年　  12　　月　  12　  日
                  刑事第五庭  審判長法　官  楊明章
                                    法　官  戴勝利
                                    法　官  顏基典
以上正本證明與原本無異。
如不服本判決，應於收受本判決後十日內向本院提出上訴書狀。
其未敘述上訴理由者並得於提起上訴後十日內向本院補提理由書
狀（均須按他造當事人之人數附繕本）「切勿逕送上級法院」。
　　　　　　　　　　　　　　　　　　書記官  呂嘉文
中　　華　　民　　國　　96　　年　　12　　月　　12　　日
【附錄】本判決論罪科刑法條：
刑法第210條
偽造、變造私文書，足以生損害於公眾或他人者，處5年以下有
期徒刑。
刑法第216條
行使第210條至第215條之文書者，依偽造、變造文書或登載不實
事項或使登載不實事項之規定處斷。
